【裁判字號】    98,重上更(六),59
【裁判日期】    980901
【裁判案由】    貪污治罪條例
【裁判全文】
臺灣高等法院刑事判決            98年度重上更(六)字第59號
上  訴  人
即  被  告  甲○○
選任辯護人  楊商江律師
            陳建宏律師
            薛松雨律師
上列上訴人因貪污治罪條例案件，不服臺灣士林地方法院86年度
訴字第436號，中華民國87年8月13日第一審判決（起訴案號：臺
灣士林地方法院檢察署86年度偵字第2379號），提起上訴，經判
決後，由最高法院第6次發回更審，本院判決如下：
    主  文
原判決撤銷。
甲○○非依據法令從事公務之人員，亦非受公務機關委託承辦公
務之人員，共同連續對於依據法令從事公務之人員，關於違背職
務之行為交付賄賂，處有期徒刑壹年陸月，褫奪公權貳年。減為
有期徒刑玖月，褫奪公權壹年。緩刑伍年。
    事  實
一、甲○○曾於民國84年間因違反醫師法案件，經臺灣高雄地方
    法院於85年9月6日以84年度易字第6249號判處有期徒刑2年
    ，緩刑5年確定（緩刑期已滿未經撤銷，刑之宣告已失其效
    力）。其係設於台北市○○區○○路2段152號「大和中醫診
    所」（下稱：台北大和診所）、桃園縣桃園市縣○路136號
    「大和中醫診所」（下稱：桃園大和診所）之負責人，並非
    依據法令從事公務之人員，亦非受公務機關委託辦理公務之
    人員，竟為下列行為：
  (一)台北大和診所行賄戊○○部分：
    1.甲○○自81年3月間起迄83年11月間止，租用「庚○○」
      中醫師之執照；及自83年11月間起租用「丙○○」（業經
      本院以86年度上易字第7699七六九九號判決無罪確定）之
      中醫師執照，掛在「台北大和診所」內，並自80年底起迄
      82年底止，及自84年1月間起迄同年7月6日止，以月薪新
      台幣（下同）5萬元之代價，僱用未具合法醫師資格之己○○（違反醫師法部分，經本院以86年度上訴字第1515號
      號判處有期徒刑1年2月確定；行賄部分，經本院以89年度
      上更(一)字第287號判處有期徒刑1年2月，褫奪公權1年確定
      ）在「台北大和診所」內為病患診療治病，執行醫療業務
      ，並約定診所營業額若超過80萬元，己○○可取得超過部
      分總額百分之1.5之獎金。另自82年底至84年1月以前，除
      先後僱用鍾桂彬、庚○○、黃登風等中醫師外，另於83年
      年12月底，僱用僅領有台檢中僑醫字第740號中醫師考試
      及格證書之壬○○（依中醫師檢覈辦法第8條規定，以上
      開資格應檢覈者一律予以面試，即回國執業時應行補試，
      壬○○迄未經補試及格，未具在國內合法執行中醫師業務
      之資格）密醫，在上開診所內為病人看診（甲○○另於83
      年6月至同年月底間，僱用未具中醫師資格之李中賢，及
      83年12月底至84年1月初間，僱用未具中醫師資格之陳小
      龍等2位密醫，在上開診所為病人看診，甲○○違反醫師
      法部分，業經臺灣高雄地方法院判處有期徒刑2年，緩刑
      5年確定）；甲○○又自84年7月7日起至84年8月16日止，
      以月薪二萬元之代價，僱用不具合法醫師資格之辛○○（
      違反醫師法部分業經臺灣士林地方法院以85年度訴字第
      342號判處有期徒刑1年，緩刑4年確定）在上址看診。
    2.甲○○因恐「台北大和診所」內有密醫看診之事實，遭依
      據法令從事公務，負責台北市大同區內各醫療院所密醫取
      締業務之「台北市大同區衛生所」衛生稽查員戊○○（自
      79年7月31日起至84年7月31日止擔任台北市大同區衛生所
      衛生稽查員，自84年8月1日調派至台北市文山區衛生所任
      稽查員，為依據法令從事公務之人員，經本院以89年度上
      更(一)字第287號判決，以收受賄賂罪判處有期徒刑10年2月
      ，褫奪公權6年，嗣經最高法院以90年度台上字第3224號
      判決上訴駁回確定）取締，竟另起對於公務員違背職務行
      為而交付賄賂之犯意，自84年1月17日起至84年7月18日止
      ，甲○○與同為非依據法令從事公務之人員，亦非受公務
      機關委託辦理公務之人員之成年人總務丁○○，及戊○○
      因職務工作關係而熟識之密醫己○○、壬○○（未經起訴
      ）等人，由甲○○、丁○○分別與己○○、或與壬○○、
      或4人共同基於概括犯意之聯絡及行為分擔，於戊○○前
      往該診所時，以信封袋裝置1萬元賄款致送予戊○○，以
      為安撫，並暗示不要對該診所之密醫行為舉發，其每次行
      賄之時間、數額及方式等均詳如附表一所示。其中附表一
      編號4所示之賄款1萬元，乃戊○○於84年5月31日上午前
      往「台北大和診所」時，由己○○向丁○○、壬○○等人
      籌措但不足1萬元，迄近中午時分該診所之收入足夠後，
      才拿1萬元裝置在信封袋，由己○○、壬○○邀約戊○○
      前至台北市○○路「三德大飯店」用餐時，由己○○於該
      飯店內交予戊○○，計前後連續共交付賄賂5萬元。
      而戊○○本於自身職務於例行性稽查時，亦陸續知悉該診
      所平日係由甲○○所僱用之密醫己○○、壬○○、辛○○
      為病患診察，該診所確有僱用未取得合法醫師資格擅自執
      行醫療業務之違反醫師法之事實，戊○○明知上開交付之
      賄賂意在使其免予取締「台北大和診所」之違法僱用密醫
      犯行，因收受上開賄賂，竟未本於職責依法取締，而為違
      背職務之行為。
  (二)桃園大和診所行賄丑○○部分：
    1.甲○○在「桃園大和診所」內，除僱用具有合法中醫師資
      格之翁錦水（違反醫師法部分，業經臺灣桃園地方法院判
      處有期徒刑1年6月，緩刑5年確定）駐診外，並自83年3月
      間起，以月薪5萬元之代價，僱用未具合法醫師資格之乙○（經臺灣士林地方法院以違反醫師法判處有期徒刑1年2
      月，行賄罪判處有期徒刑2年，褫奪公權1年，應執行有期
      徒刑3年，褫奪公權1年，嗣經本院以86年度上訴字第1515
      號判決上訴駁回確定）為上門求診之病患診療治病，執行
      醫療業務。
    2.甲○○為免上開由密醫執行醫療業務遭衛生局主管人員查
      緝，乃交待乙○經由代理該診所廣告業務之癸○○（行賄
      罪經本院以96年度重上更(四)字第103號判處有期徒刑1 年6
      月，減為有期徒刑9月，褫奪公權1年）介紹，認識主管桃
      園縣轄區內各醫療院所不實醫療廣告及密醫查緝職務之桃
      園縣衛生局第三課課長丑○○（收受賄賂罪經本院以96年
      年度重上更(四)字第103號判處有期徒刑8年，褫奪公權4年
      ）後，由甲○○續承前揭行賄之概括犯意，與同為非依據
      法令從事公務亦非受公務機關委託辦理公務之乙○，併基
      於概括犯意之聯絡及行為分擔，自83年3月間起迄84年7月
      間止，每月在甲○○授意下，連續推由乙○至桃園縣中壢
      市○○路○段442號2樓丑○○住處，按月致送1萬元賄款以
      為安撫，並暗示不要對該診所之密醫行為舉發，先後共計
      交付賄款17萬元，期使丑○○不予取締「桃園大和診所」
      雇用密醫看診之違法情事，而為違背其職務之行為。丑○○本於自身職務於例行性稽查時，亦陸續知悉該診所平日
      係由甲○○所僱用之密醫乙○為病患診察，該診所確有僱
      用未取得合法醫師資格擅自執行醫療業務之違反醫師法之
      事實，丑○○明知上開交付之賄賂，意在使其免予取締「
      桃園大和診所」之違法僱用密醫犯行，因收受上開賄賂，
      未本於職責依法取締，而為違背職務之行為。
二、迄至84年8月16日上午，法務部調查局人員持檢察官簽發之
    搜索票，前往上開「台北大和診所」、「桃園大和診所」執
    行搜索，當場在「台北大和診所」內查獲密醫辛○○正為病
    患高文忠等人診察，並扣得甲○○所有，由丁○○及不知情
    之蘇月圓所記載，關於違背職務交付賄賂之帳冊1冊（另不
    詳姓氏、名為「齡華」之女子記載部分詳後述）；在「桃園
    大和診所」內查獲密醫乙○正為病患曾福清診察，並扣得乙○與翁錦水所為之病歷1冊；在將己○○、乙○、戊○○、
    辛○○等人移送檢察官偵查提起公訴後，於原審法院審理時
    發現甲○○涉案，而移請檢察官偵辦。甲○○並於「偵查中
    自白」有指示丁○○轉交己○○或壬○○交付賄款予戊○○
    之事實、於「本院審理時自白」上揭交付賄款予戊○○及丑
    ○○之事實。
三、案經臺灣士林地方法院檢察署檢察官自動檢舉偵查起訴。
    理  由
壹、程序方面：
一、上訴人即被告甲○○自76年間起至84年8月16日止，因違反
    醫師法案件，經台灣高雄地方法院以84年度易字第6249號判
    處有期徒刑2年，緩刑5年確定。被告之辯護人主張本案若有
    「行賄」之犯行，則該行賄必有其目的，依公訴人所主張之
    事實，被告行賄之目的在避免主管機關查緝，以遂行其密醫
    看診之行為。亦即被告係以「行賄之方法」達成「違反醫師
    法」之結果，2罪間具有方法、目的之牽連關係，故被告若
    有行賄之行為，亦與被告先前自76年起至84年8月16日止違
    反醫師法之業務行為，不可割裂，屬裁判上一罪，依修正前
    刑法第55條規定，應從一重處斷。是被告違反醫師法之行為
    既經判決確定，則本件關違反貪污治罪條例行賄犯行部分自
    為前案既判力效力所及，應為免訴判決云云。
二、惟牽連犯之數行為間，有無方法或結果行為與目的行為之牽
    連關係存在，應參酌行為時客觀的事實以為決定，亦即在客
    觀上認其方法或結果行為，與犯罪之目的行為，有不可分離
    之直接密切關係，始克成立（最高法院79年度台上字第547
    號判例意旨可參）。被告之辯護人雖指稱被告本件行賄犯行
    與其違反醫師法部分，有牽連犯裁判上一罪之關係，違反醫
    師法部分既經判決確定，本件行賄部分應為免訴之判決云云
    。然被告早於80年底起即僱用多位密醫在其經營之診所內看
    診，嗣為避免遭取締，迄83年3月間起始有行賄之犯行（「
    桃園大和診所」部分），此應屬另行起意，是其違反醫師法
    之犯行與本案行賄犯行之間，依客觀事實觀之，並無不可分
    離之直接密切關係，揆諸前揭說明，要難謂二罪間有方法目
    的或行為結果之牽連關係，非屬裁判上一罪，並無既判力所
    及之問題，故本院仍應為實體審理，合先敘明。
三、按92年9月1日前仍有效施行之刑事訴訟法，本於職權主義之
    效能，是凡得為證據之資料，均具有論理之證據能力，是以
    法律上對於證據之種類並未設有若何限制，被害人、未經具
    結之證人或同案被告等陳述均得採為證據資料，至其證明力
    如何，則由事實審法院自由判斷（最高法院95年度台上字第
    6629號、97年台上字第1755號判決意旨可參）。本案係於86
    年4月17日起訴繫屬於原審法院，有原審法院送審收案戳記
    足憑（見原審卷第2頁），證人庚○○、子○○、辛○○、
    丙○○、翁錦水、蘇月圓、王淑燕、共犯被告己○○、乙○
    與、壬○○、丁○○、丑○○等人，先後以證人、被告身分
    於法務部調查局北部機動組（下稱調查局北機組）、偵訊之
    證詞、陳述（丑○○於調查局北機組85年8月23日之筆錄除
    外），均係於92年9月1日刑事訴訟法修正前依法定程序製作
    ，並經原審及本院前審多次提示調查、辯論，依刑事訴訟法
    第7條之3規定及前開說明，本有論理之證據能力。且本院更
    (四)審審理中，經傳喚證人丁○○、己○○到庭令被告對質詰
    問（本院更(四)審卷第146、254頁），被告之辯護人並表示：
    證人戊○○、壬○○在歷審中均已作證，無再加傳喚之必要
    （本院更(四)審卷第183頁）；嗣於本院更(五)審審理中，被告
    及其辯護人均不主張傳喚任何證人，本院更(五)審遂依職權傳
    喚證人乙○、丑○○，被告及其辯護人於審理中亦表示無問
    題詰問（本院更(五)審卷第88頁）；於本院更(六)審準備程序時
    被告及辯護人對上揭證人、共犯被告於調查處、偵訊之證詞
    、陳述，均同意作為證據（本院更(六)審卷第56頁），於言詞
    辯論終結前均未爭執其等證據能力，又未聲請傳訊，顯放棄
    行使詰問權，而本院審酌上開言詞陳述作成時之情況，尚無
    違法或不當之處，偵查中陳述亦查無顯不可信之情，適為本
    案證據，依刑事訴訟法第159條之1第2項、第159條之5第2項
    、第1項規定，認均具證據能力。
四、證人丑○○在調查局之供述，係以被告身分為之，被告甲○○雖未爭執其證據能力，惟丑○○在本院更(五)審時證稱：上
    開以被告身分在調查局之證詞，係受調查員脅迫所為等語（
    本院更(五)審卷第88頁）。經本院在丑○○所涉貪污案件更(三)
    審準備程序時，依丑○○聲請，勘驗其於85年8月23日在法
    務部調查局北部機動組製作筆錄時之錄音帶內容，經勘驗結
    果，負責詢問之調查站人員確有以：「癸○○被收押，子○○也被收押」「劉家長承認，我們請檢察官准交保」「我辦
    案的人，測謊都通不過」「你逼我們翻臉很簡單」「你今天
    一定收押禁見」「你逼我這樣做，我們明天找你太太來，你
    們夫妻檔在看守所比較好的話，無所謂」等具有脅迫、利誘
    意思之言詞為不當詢問之情形（本院96年度重上更(四)字第10
    3號判決書第5頁倒數第11行以下），是丑○○該次自白筆錄
    既存有瑕疵，自難採為證據。
五、本院下列所引用卷內之文書證據、證物之證據能力部分，並
    無證據證明係公務員違背法定程序所取得，且檢察官、被告
    及辯護人於本院亦均未主張排除下列文書證據、證物之證據
    能力，且迄本院言詞辯論終結前均未表示異議，本院審酌前
    揭文書證據、證物並非公務員違背法定程序所取得，亦無顯
    有不可信之情況，依刑事訴訟法第158條之4反面解釋及第
    159條之4之規定，應認均有證據能力。
貳、實體方面：
一、訊據上訴人即被告甲○○業於本院對於上揭時、地行賄公務
    員戊○○、丑○○之犯行坦承不諱，尚有下揭證據可佐：
  (一)就行賄戊○○部分：
  1.證人丙○○在法務部調查局北機組詢問時供稱：伊沒有在大
    和診所實際駐診，伊僅借執照予甲○○掛牌執業，並無實際
    從事醫療行為，借牌每個月5萬元等語屬實（第7540號偵卷
    第84頁）、證人丙○○在其另案被訴與被告甲○○共同違反
    醫師法案件中，亦直承：伊自83年11月起以每月5萬元之代
    價，將醫師執照及開業執照租予甲○○使用等情不諱（本院
    86年度上易字第7699號判決理由(三)，附於本院更(五)審卷第80
    頁）。
  2.證人辛○○於在偵訊供承：甲○○知道伊並非合格之中醫師
    ，故僅支付伊每月2萬元代價，台北大和診所登記之負責醫
    師為丙○○，惟丙○○並未實際在該處看診，自84年7月7日
    起由伊1人看診」（第7540號偵卷第14、15頁）、其在臺灣
    士林地方法院受理85年度訴字第342號共犯己○○、辛○○
    等違反貪污治罪條例案中，仍到庭供陳略以：伊受甲○○雇
    用，薪資2萬元，自84年7月4日起至8月16日被查獲當天，只
    在承德路的大和中醫診所看診，被查獲時正為病患高文忠看
    診，因醫師流動很大，所以由助手擔任醫師工作，甲○○說
    僱伊還有一位盧醫師，應該沒有關係等語（85年度訴字第32
    2號影印卷第6、44頁）。且辛○○亦因本件違反醫師法案件
    經原審法院於85年11月21日以85年度訴字第342號判處有期
    徒刑1年，緩刑4年確定，有該判決書1份附卷可稽（原審卷
    第55頁）。雖辛○○供稱：伊受僱期間係自84年7月4日起至
    同年8月16日云云。惟觀諸上開85年度訴字第342號關於辛○○違反醫師法部分之判決理由所載，辛○○確係於84年7月7
    日起受僱於甲○○，故其所述84年7月4日起即受僱乙節，顯
    係時隔已久致記憶失出，委無可採。
  3.證人壬○○在調查局北機組詢問及檢察官偵訊時均供認：伊
    受甲○○僱用，於83年12月底至「台北大和診所」擔任支援
    醫師，然伊僅領有中醫師考試及格證書，依中醫師檢覈辦法
    第8條規定，以上開資格應檢覈者一律予以面試，即回國執
    業時應行補試，惟伊迄未經補試及格，未具在國內合法執行
    中醫師業務之資格等語無誤（第7540號偵卷第90頁正反面、
    第124頁），並有考選部91年6月13日選專字第09100036253
    號函，及行政院衛生署91年6月20日衛署醫字第第091003604
    6號函與中醫師檢覈辦法在卷可稽（本院更(三)審卷第100頁反
    面、第105、106頁）。
  4.共犯被告己○○於調查局北機組、偵訊時亦供承：伊係稻江
    商職觀光科畢業，於80年間曾赴大陸西安醫科大學中醫專修
    班研習，80年底結業，尚未取得我國醫師資格，即應甲○○
    聘請在「台北大和診所」行醫看診，83年1月間經甲○○調
    派往台南市「宏大中醫診所」擔任行政室主任，再於84年1
    月被調回「台北大和診所」看診，至84年7月6日離職，改應
    癸○○聘請，在桃園「正生中醫診所」看診，迄本案被查獲
    。於84年5月31日上午10時許，戊○○至台北大和診所，伊
    與壬○○2人即邀請他於中午12時前往三德大飯店用膳，戊○○亦表示同意前往，待吳某走後，伊與壬○○即表示要湊
    1萬元之規費，待中午用餐時再依慣例送予戊○○，但因壬○○表示身上未帶現金，而診所當天上午之收入及伊與掛號
    小姐丁○○、蘇月圓、王淑燕等人身上之現金湊起來，亦不
    足1萬元，是以只好將每人的錢退還，直到後來有病患就診
    ，才籌足1萬元，稍後伊與壬○○即依約前往三德大飯店，
    等了半小時，即12時30分許，戊○○才到達三德大飯店，伊
    等3人點了自助餐用膳，每客450元，外加一成服務費，3人
    共花了1485元（該款項伊於84年6月1日向診所丁○○申報，
    其以交際費1500元登錄），伊並於用餐時，將裝有1萬元之
    信封袋交予戊○○，他並隨即收入等語不諱（第7540號偵卷
    第20、21頁、第45至48頁、第77頁反面、78頁）；於偵訊時
    證稱：伊等包個小意思現金給戊○○，是在戊○○有去時才
    包的，1、2個月去1次不一定，在84年時1次是包1萬元，他
    來診所時用信封袋交給他，有時是伊，有時是盧醫師，有時
    是櫃檯小姐交給他的，這都經過甲○○授權等語（上開偵卷
    第48頁）；並於原審法院受理85年度訴字第342號己○○、
    辛○○等違反貪污治罪條例案中，仍到庭供陳：（對起訴事
    實）無照行醫沒意見等語（同上卷第2頁）。
  5.證人即「台北大和診所」會計丁○○於調查局北機組詢問時
    證稱：伊在83年5月間到任後，已有1位鍾醫師在看診，他是
    在83年5月底離職，其後醫師姓名及任期如下：李中賢（83
    年6月份）、張醫師（名不詳，83年7月至12月份，證人此部
    分日期有誤述）、黃醫師（名不詳，83年12月份）、陳小龍
    （84年1月份）、己○○（84年2月至7月初，此部分應係84
    年1月起，證人誤述）、辛○○（84年7月迄今），「大和中
    醫診所」登記負責人係丙○○，但並未實際看診。伊自83年
    5月23日起，與蘇月圓每隔一週輪流製作現金帳，在83年5月
    23日以前，由好幾位小姐先後製作該現金帳，伊只記得伊前
    一任叫齡華。現金帳內所載交際費、衛生局等費用係台北市
    大和中醫診所致送款項予台北市大同區衛生所人員戊○○用
    ，戊○○每隔2個月左右或過年過節前後，都會主動到大和
    中醫診所，伊都會按照甲○○指示，將現金款項置於信封內
    ，親自交給戊○○（丁○○親自交付與戊○○賄款部分如附
    表二所示，但此部分未能證明戊○○有違背職務），但在83
    年12月中旬壬○○至診所後，戊○○若到診所則由壬○○接
    待，伊再將現金款項交予壬○○轉交予戊○○，己○○擔任
    診所看診醫師後，則由己○○接待及致送款項予戊○○。83
    年12月以前，每次應付多少錢給戊○○，伊都會打電話給甲○○請示，甲○○均指示致贈5千元，自83年12月起，每次
    給付戊○○1萬元。在84年5月底戊○○前來診所時，己○○
    確曾向壬○○醫師，還有伊及王淑燕、蘇月圓湊錢，表示是
    給戊○○的交際費，但因伊等5人湊不足1萬元，故當時未立
    即送給戊○○，而改由己○○、壬○○邀約戊○○當天中午
    在三德大飯店吃午飯，並由己○○向伊拿取1萬元現款（由
    當天門診收入中支付）轉送戊○○，且當天三德大飯店用餐
    費用1480元，己○○在隔日亦有向伊請款，我係支付1500元
    給他，並載明於帳簿上等語（第7540號偵卷第34至37頁、第
    49頁反面、第50、100頁）；於偵訊中仍證稱：辛○○、己○○2人在大和診所之工作，係給患者看病。伊送錢給戊○○都會記帳，伊在83年5月來，在此之前的帳不是伊做的。
    伊等沒送錢到衛生局，是衛生局的戊○○到診所來拿錢，伊
    前面的小姐有交待，且甲○○有說戊○○來就要給他錢，戊○○約2個月來1次，過節時都會來，去年是1次給5千，今年
    是1次給1萬元等語（第7540號偵卷第50、51、60頁、原審卷
    第149頁）。於本院更(四)審時再坦承上開於調查局北機組所
    言（即第7540號偵卷第33至38頁）均屬實等語（本院更(四)審
    卷第147頁）。
  6.證人壬○○於調查局北機組亦證稱：伊約戊○○於中午12點
    在三德飯店用午餐，戊○○走後，己○○表示現在帳房還沒
    有收入，要湊1萬元在中午吃飯時給戊○○，問伊有沒有錢
    ，伊當時表示身上未帶現金，他就去問診所裡其他小姐湊，
    後來中午吃飯當中，伊上廁所後出來時，看到己○○將一個
    信封袋交給戊○○，吳某並沒有打開來看就收下了等語（同
    上偵卷第91頁反面）。
  7.證人蘇月圓於調查局北機組亦證稱：伊在「台北大和診所」
    主要負責櫃檯掛號、記帳以及現金出納工作（第7540號偵卷
    第96頁）。證人蘇月圓及「台北大和診所」員工王淑燕於原
    審法院審理己○○等貪污案件中，亦均證稱：交際費（即賄
    款）都是丁○○在處理等語（原審85年度訴字第342號85年5
    月24日筆錄，附於第2379號偵卷第119頁）。此外，並有辛○○及己○○為病患看診之診療紀錄、現金帳本扣案可資佐
    證（現在帳本扣在戊○○等貪污案卷，見本院86年度上訴字
    第1515號戊○○等貪污案刑事判決）。且鍾桂彬、庚○○、
    黃登風3人分別經中醫師考試及格，並領有中醫師執照，而
    李中賢、陳小龍（李中賢、陳小龍2人如後述）、己○○、
    辛○○則未經中醫師考試及格，未具有中醫師資格等情，業
    經本院更(三)審分別函考選部、行政院衛生署查證屬實，有考
    選部91年5月21日、6月13日選專字第0910002912號、第0910
    0036253號函、行政院衛生署91年5月20日、6月20日衛署醫
    字第0910031466號、第0910036046號書函附卷可稽（本院更
    (三)審卷第84至104頁）。
  8.證人戊○○在獲案之初，於調查局北機組供承：伊79年7月
    31日起擔任台北市大同區衛生所三組衛生稽查員，迄至84年
    年8月1日調至台北市文山區衛生所，伊赴各院所主要檢查項
    目為核對正在看病之醫師有無領合法之執業執照，及執照是
    否即係本人。伊從未在大同區衛生所任內查獲任何密醫。「
    台北大和診所」駐診醫師於79年間係丙○○，後更換醫師，
    復於80、81年間更換為庚○○醫師，至83年間又更換為丙○○醫師駐診，該診所自83年11月改為丙○○為執業醫師後，
    伊至該診所進行稽查時，從未見到丙○○本人在場，經詢問
    在場人己○○該診所究係何人負責看病，己○○答稱是由該
    診所壬○○醫師負責，因此伊就沒有取締，壬○○不是合法
    中醫師，伊未看到壬○○醫師有實際從事醫療行為，所以沒
    有逕行取締，伊僅認識己○○，其他的人都不認識，亦未見
    過。84年5月31日上午伊確曾至該診所，中午時壬○○、己○○即請伊至三德大飯店用餐等語（第7540號偵卷第42、43
    三頁）；於偵訊時仍供陳：伊在台北大和診所從未見過丙○○，只知道83年底、84年初迄今，該診所係由壬○○、己○○2位醫師替病患看病醫療，83年間並不清楚該診所是由那
    些醫師執業。平均一年因業務前往中醫診所約5、6次，每次
    稽查中均無法瞭解該診所實際執業之醫師是何人，該診所相
    關人等不是辯稱執業醫師不在，就是聲稱自己為經理等行政
    人員，故整年之中本人未發現大和診所有實際掛牌執業之中
    醫師，亦未發現有密醫。伊有問壬○○有無中醫師資格，他
    給伊一張「僑中字」的，伊說這不行，後來他說衛生署弄錯
    了，他有「台中字」之醫生證書，但伊沒有看過等語（第75
    40號偵卷第74頁反面、75頁、78頁反面、79頁）。
  9.證人戊○○因另案被訴貪污案件審理中（本院89年度更(一)審
    字第287號），經本院函詢台北市政府衛生局有關「取締密
    醫」之流程，經該所以89年5月24日北市衛三字第892188880
    0號函載稱：「……二、本局受理檢舉後登錄簿冊建檔，由
    衛生所組成聯合查緝小組：小組成員以2至4人為原則。衛生
    稽查人員不具有扣押、沒入密醫案件物證之權力，因此經當
    事人同意取得物證時，除請當事人簽封外，應開給收據或證
    明，如未移送法院，則用畢後應即歸還。無法取回之物證應
    予拍照存證，並得責令當事人保管。案件經派員查察後發現
    有具體違法事證，涉嫌重大者，將相關事證移送地檢署法辦
    ；被檢舉人雖未被查獲有具體違法事證，但仍認涉嫌重大者
    ，應予加強列管：自查報日起，每週應至少稽查1次以上，
    持續1個月；如仍未查獲有具體違法事證，亦無其他檢舉者
    ，得予結案或改為一般列管。被檢舉人雖未被查獲有具體違
    法事實，但無法排除其涉案之可能性，或其行為可能涉有違
    反密醫以外之不法情事者，應予列管：自查報日起，每月應
    至少稽查1次以上，持續3個月；如仍未查獲有具體違法事實
    ，亦無其他檢舉者，得予結案或繼續列管。其涉及違反密醫
    以外之不法情事者，應移請權責單位處辦並追蹤辦理結果。
    查察認無具體事證，得予結案。三、(一)醫療法第13條規定：
    『醫療機構之開業，應依左列規定，向所在地直轄市或縣（
    市）衛生主管機關申請核准登記，發給開業執照……』同法
    第77條第1項規定：『違反第13條之規定或擅自變更核准之
    廣告內容者，處5千元以上5萬元以下罰鍰』，因此，有關衛
    生所稽查員從事例行性之稽查，若發現未經衛生主管機關申
    請核准登記之醫療機構，即應製作筆錄，並依前揭法條規定
    函請所在地直轄市或縣（市）衛生局處罰。(二)同法第81條條
    第1項規定：『醫療機構有左列各款情形之一者，得撤銷其
    開業執照：一、容留未具醫師資格人員擅自執行醫療業務者
    。二、…』，是以，有關衛生所稽查員從事例行性之稽查，
    若發現醫療機構容留未具醫師資格人員擅自執行醫療業務者
    ，亦應製作筆錄，依前揭法條規定函請所在地直轄市或縣（
    市）衛生局處罰。四、主管密醫查緝係屬於衛生環保行政職
    系工作項目之一。」，此有上開公函在卷可稽（本院更(一)審
    判決書理由一之(二)）。則依該函所示，查緝密醫本為證人戊○○之職務，且戊○○執行該衛生所稽查轄區院所密醫行為
    之職務，無須會同其他衛生所稽查人員，其對診所利用合格
    醫師掛牌掩護非法密醫之行為，應有認知之敏感度。其多次
    在門診時間前往「台北大和診所」，均未見掛牌醫師在場，
    並有他人在場以各種名目搪塞，已可知被告甲○○在台北大
    和診所係僱用密醫即證人己○○、壬○○、辛○○等人為病
    人看診之事實。其竟仍收受被告甲○○指示己○○、壬○○
    等人交付如附表一所示之賄款，已如前述。而台北大和診所
    除83年3月21日因違規廣告被查獲科處罰鍰2萬元外，即未見
    證人戊○○有取締違法之情事，有台北市大同區衛生所85年
    7月5日（85）北市同衛人字第2326號函附查緝紀錄表在卷為
    憑；台北市政府衛生局亦於93年12月24日以北市衛三字第09
    339375800號函表示：80年間起至84年間止，查無大和中醫
    診所違反醫療法、醫師法遭處分之資料（本院更(四)審卷第19
    0頁）；而戊○○亦自承：未曾查獲台北大和診所密醫之行
    為（第7540號偵卷第42頁）。則被告經營「台北大和診所」
    ，僱用密醫為病人看診，指示丁○○轉請壬○○、己○○等
    人定期交付戊○○一定款項，目的自係要求戊○○違背職務
    ，不就「台北大和診所」之密醫行為舉發無訛。證人戊○○
    於收受賄款後，即未依法取締被告僱用之己○○、壬○○、
    辛○○違反醫師法之犯行，被告與同案被告己○○及壬○○
    、丁○○等人共同行賄之行為，與戊○○違背職務收受賄賂
    間顯有對價關係，事證明確，核與被告自白相符。故被告共
    同對於公務員違背職務行為交付賄賂犯行堪以認定。
  10.又上開偵卷第320頁反面附「台北大和診所」行賄金額之摘
    要，係抄錄自上開扣案現金帳，其摘要內容除附表所示外，
    尚有83年3月9日「衛生所聚餐費」5千元、83年3月10日「李
    先生交際費」5千元、83年3月11日「張醫師交際費」6千元
    、83年5月27日「聚餐費」5千元、83年6月8日迄6月17日以
    「衛生局」為科目登帳共6萬元，及84年6月1日「交際費」
    1千5元等項，據證人丁○○於原審證稱帳冊中以「衛生局」
    為科目登錄的是罰款，以「交際費」登錄的才是給戊○○的
    款項等語（臺灣士林地方法院85年度訴字第342號卷第52頁
    ），則該以「衛生局」為科目之6萬元，雖無證據佐證為罰
    款而支出，亦無證據佐證該6萬元之「衛生局」款係交付予
    戊○○而為賄款，依罪疑惟輕法理，自亦應為被告有利之認
    定。而84年6月1日的交際費1千5百元，其中戊○○之餐飲費
    部分僅為450元，已據證人己○○、壬○○於調查局陳承在
    卷，依其等之身分、當時生活水準、消費程度予以衡量，此
    部分之金額尚屬合理，則係前揭敘明之三德大飯店餐敘費用
    ，應非賄款之一部分。其餘「衛生所聚餐費」、「李先生交
    際費」、「張醫師交際費」等項，亦無證據證明係屬賄款，
    自無從認定係被告指示己○○、壬○○或丁○○交付戊○○
    之賄款，併此敘明。
  (二)就行賄丑○○部分：
  1.證人乙○於調查局北機組詢問時證稱：83年3月間，再度受
    僱於甲○○開設之桃園市大和中醫診所迄今，伊係先詢問病
    患病症後，再詳載於診療記錄中，若病患須從事外科治療，
    則由伊觀看患者鼻部患病之情形，再進行外科之藥物治療，
    內科把脈則由翁錦水負責，伊係將洗鼻棒（棉花棒）沾上洗
    鼻水後，刺入患者鼻內腔，將藥粉塗抹於患部，以達治療之
    效果，有時病患若不需拿藥，只需以外科塗抹患部時，伊便
    自行幫病患從事外科之治療。伊曾自83年3月起到診所工作
    ，即有1萬元予丑○○課長之費用支出，但伊印象中剛開始
    不是伊去送的，之後則由伊親自將1萬元現金送到丑○○住
    處交給他本人親收等語（第10520號偵卷第4頁反面至第5頁
    反面、第7761號偵卷第12頁）。
  2.證人翁錦水於調查局北機組調查中證稱：伊在診所係負責腦
    、腎及神經科，另診所尚有乙位沒有醫師資格之乙○負責鼻
    科等語（同上偵卷第9頁反面），並有乙○書寫之診療記錄
    扣在戊○○等貪污案卷可資佐證（本院86年度上訴字第1515
    號乙○等貪污案刑事判決）。
  3.證人即病患王宏志、邱淑如、吳雅惠、簡詩盛等人於原審到
    庭指認乙○照片，均結證供稱：伊等常去該診所就醫，乙○
    即為幫伊等治療開藥之人等語（原審卷第35、36頁反面）。
  4.證人丑○○於於偵訊供承：83年3、4月開始，1個月1次，每
    次1萬元是乙○本人拿到伊家去等語（同上偵卷第17頁）。
    乙○此部分違反醫師法、行賄罪部分，亦經原審法院以違反
    醫師法判處有期徒刑1年2月，行賄罪判處有期徒刑2年，褫
    奪公權1年，應執行有期徒刑3年，褫奪公權1年，嗣經本院
    以86年度上訴字第1515號判決上訴駁回確定，此有本院86年
    年度上訴字第1515號判決書附卷參酌。證人乙○雖於調查局
    詢問時否認係自83年3月起，即送1萬元至丑○○住處，主張
    係之後才送云云，惟此已與證人丑○○上揭證詞不符，且與
    本院86年上訴字第1515號判決認定之事實不一，證人乙○此
    部分之陳述顯然不實，應認乙○係自83年3月間起即依被告
    指示拿1萬元至丑○○住處無誤。
  5.丑○○於案發當時為桃園縣衛生局第三課課長，負責職掌轄
    區內各醫療院所醫政人員管理登記、巡迴醫療、救護，查緝
    密醫、不實醫療廣告等事項，此業據丑○○在其被訴貪污案
    件偵訊及法院審理時供承在卷（本院91年度上更(二)第324號
    判決書理由三之八，附於本院更(四)審卷內）。由此可見，前
    開查緝密醫等，顯然為丑○○於案發當時身為桃園縣衛生局
    第三課課長之主要負責職掌業務，則其對於密醫檢舉、稽查
    業務及程序等流程自當知之甚詳；乙○多次與丑○○聚餐，
    並按期致贈1萬元，丑○○豈有不知乙○為密醫，及其致贈
    款項之目的？再者，乙○既為密醫，與負責桃園縣境內各醫
    療院所密醫查緝職務之桃園縣衛生局第三課課長丑○○，其
    立場互為對立，乃竟依隨所謂之「行規」按時給付丑○○一
    定之金額，其目的在求丑○○違背職務，不就其所為之密醫
    行為舉發，亦灼然可見，核與被告自白相符。故被告係與乙○共同行賄丑○○，應可認定。
  6.證人丑○○、癸○○、共犯乙○嗣後在法院審理中翻異前詞
    所供，核與其等在案發之初所為之陳述全然不符，要屬事後
    迴護被告兼為規避自己責任之詞，委不足採。
二、按所謂公務員職務上之行為，係指在其職權範圍內所應執行
    或得執行，而不違背其職責義務者而言，如公務員就其職務
    上應為之事項，故意消極不作為或積極以不正當方法為之，
    以及對於職務上不應為之事項故意積極為之，均屬違背職務
    之行為。證人戊○○行為時任職台北市大同區衛生所衛生稽
    查員，證人丑○○則為桃園縣衛生局第三課課長，彼2人均
    為依據法令從事負責所管轄區內各醫療院所密醫取締公務之
    人，被告所經營之「台北大和診所」及「桃園大和中醫診所
    」，分別有僱用未具醫師資格之密醫己○○、壬○○、辛○○及乙○等人從事診療業務情事，「台北大和診所」部分之
    賄款係以如附表一所示之方式交付予戊○○，另「桃園大和
    中醫診所」之系爭現金17萬元，係由乙○等人以每月1萬元
    之方式交付丑○○。則戊○○、丑○○既對轄區內各醫療院
    所密醫負有查緝之職責，戊○○、丑○○憑何得收受該診所
    之前開款項﹖被告經營之「台北大和診所」及「桃園大和診
    所」既分別有僱用密醫從事診療業務情事，戊○○、丑○○
    確因收受前開款項，而故意消極不予查緝取締其違法行為，
    則戊○○、丑○○收取系爭款項，與彼2人違背職務行為顯
    有對價關係甚明。故本案事證明確，被告對於公務員違背職
    務行為行賄之犯行洵堪認定，應依法論科。
三、被告行為後，貪污治罪條例經多次修正，刑法於94年2月2日
    修正，於95 年7月1日生效施行，有關本件情形：
  (一)對於公務人員關於違背職務之行為交付賄賂罪，於85年10月
    23日修正公布之前貪污治罪條例第10條第1項所規定之法定
    本刑為：「處1年以上7年以下有期徒刑，得併科新台幣30萬
    元以下罰金。」，同條第三項復規定：「犯前2項之罪，於
    犯罪後6個月內自首者，免除其刑；逾6個月者，減輕或免除
    其刑；在偵查或審判中自白者，減輕其刑。」，該罪於前開
    日期經修正公布，改列為現行貪污治罪條例第11條第1項，
    其法定本刑僅提高罰金刑，而有期徒刑部分並未修正，為「
    處1年以上7年以下有期徒刑，得併科新台幣300萬元以下罰
    金。」，但同條第三項一併修正為：「犯前2項之罪而自首
    者，免除其刑；在偵查或審判中自白者，減輕或免除其刑。
    」，該條例其後於92年2月6日修正公布時，將本項調整為第
    4項，內容修正為「犯前3項之罪而自首者，免除其刑；在偵
    查或審判中自白者，減輕或免除其刑。」。本件被告為上開
    行賄犯行後貪污治罪條例有前述修正變更之情形，而因其於
    偵查、審判中自白犯罪，則以適用新法前揭應「減輕或免除
    其刑」之規定較為有利。是就上述新舊貪污治罪條例有關罪
    刑之規定，綜合比較之結果，舊法尚非有利於被告，應適用
    前開最後修正後之貪污治罪條例第11條第1項、第4項後段論
    處罪刑較有利於被告。
  (二)貪污治罪條例第11條第3項、第1項之行賄罪，其法定本刑中
    關於罰金之規定，因刑法第33條第5款業經修正，罰金最低
    額由銀元1元提高為新台幣1000元以上，並以百元為單位，
    經新、舊法比較，應以行為時之刑法第33條第5款規定有利
    於被告。
  (三)修正後刑法第28條雖將「實施」修正為「實行」。其中「實
    施」一語，涵蓋陰謀、預備、著手及實行之概念在內，其範
    圍較廣；而「實行」則著重於直接從事構成犯罪事實之行為
    ，其範圍較狹，是修正後刑法共同正犯之範圍已有限縮，共
    同正犯之範圍既因此而有變動，自屬犯罪後法律有變更，而
    非僅屬純文字修正，經比較結果，以修正後刑法有利於被告
    。
  (四)刑法第56條連續犯之規定業經刪除，連續犯規定經刪除後，
    數行為及方法、結果行為均將論以數罪，併合處罰，並非較
    有利於被告，是依修正後刑法第2條第1項規定，比較新舊法
    結果，仍應適用較有利被告行為時之法律即舊法論以連續犯
    。
  (五)褫奪公權為刑事實體法從刑，刑法第34條第1款規定甚明，
    因從刑應附隨於主刑，不生輕重比較問題（最高法院87年度
    台上字第466號判決參照）。
  (六)綜上比較結果，並本於統一性及整體性原則，論罪科刑部分
    ，修正前刑法、修正後之貪污治罪條例之規定較有利於被告
    ，爰一體適用修正前之刑法及92年2月6日修正之貪污治罪條
    例予以論處。
四、被告非依據法令從事公務之人員，亦非受公務機關委託承辦
    公務之人員，其對於依據法令從事公務之戊○○、丑○○2
    人，關於違背職務之行為，交付賄賂，核其所為，係犯92年
    年2月6日修正公布之貪污治罪條例第11條第1項、第3項之行
    賄罪。被告甲○○就附表一編號1、5之行賄犯行，與壬○○
    、丁○○間有犯意之聯絡及行為分擔；就附表一編號2、3之
    行賄犯行，與己○○、丁○○間有犯意之聯絡及行為之分擔
    ；就附表編號4之行賄犯行，與己○○、壬○○、丁○○間
    有犯意之聯絡及行為之分擔；就行賄丑○○犯行部分，被告
    與乙○間，有犯意之聯絡及行為之分擔，皆為共同正犯。被
    告先後多次行賄之犯行，時間緊接，所犯構成要件相同之罪
    名，顯係基於概括犯意反覆為之，為連續犯，應依修正前刑
    法第56條規定論以一罪，並加重其刑。又被告於調查局北機
    組供承：大和中醫診所所作帳的小姐丁○○告訴伊，每月給
    戊○○1萬元請他自己去喝酒，此事伊知道後並沒有表示反
    對、偵查中供稱：庚○○醫師離職後，戊○○老來所，小姐
    來電問如何處理，伊向小姐說既然來了，交給他1萬元，讓
    他自己去喝酒，一直到現在、於本院自承：伊確實有行賄戊○○、丑○○等語，是被告於「偵查、審判中自白」犯罪，
    應依同條例第4項規定減輕其刑，並先加後減之。
五、原審對被告予以論罪科刑，固非無見。惟：原判決對於戊○○、丑○○是否知悉被告之診所有密醫或違法之情事，及
    被告等交付財物有無向該2人為明示或暗示，要求不要取締
    其診所密醫之不法情事，未為明確之認定記載。對於行賄
    戊○○之部分與行賄丑○○之部分，兩者之行為究竟是否基
    於概括之犯意而為，或另行起意而犯之，亦未為明確之認定
    。附表一各編號之行賄犯行，係由被告與何人共同犯之，
    未明確記載。附表二各編號部分，原審未詳查審究，認為
    被告亦成立犯罪，容有未洽。就被告早於80年起僱用密醫
    看診，而於84年始對公務員違背職務之行為交賄賂係另行起
    意，未予載明。就被告所僱用之各醫師，未詳予調查是否
    有中醫師執照，遽認係未具合法醫師資格之密醫，亦有未合
    。被告行賄丑○○之金額為17萬元，原審誤為18萬元。
    被告於偵查、審判中自白，應減輕其刑，未予審酌。被告
    行為後，貪污治罪條例、刑法業已修正，原判決未及適用，
    殊有違誤。中華民國96年罪犯減刑條例於96年7月16日起
    施行，被告犯罪時間係在96年4月24日以前，所犯符合該條
    例第2條第1項第3之情形，應依法減輕其刑二分之一，原審
    未及審酌減刑事由，亦有不當。被告上訴意旨認本案與其之
    前所犯醫師法有裁判上一罪關係，應予免訴判決，依上開說
    明，固無理由，然原判決既有前述可議之處，仍屬無可維持
    ，應由本院將原判決撤銷改判。
六、爰審酌被告犯罪之動機在掩飾其診所之密醫行為，行賄公務
    員嚴重影響官箴、政府形象，及行賄之次數、金額、行賄結
    果對多數民眾醫病安全之維護產生影響，惟被告於偵查、審
    判中自白犯罪，態度尚佳等一切情狀，量處被告有期徒刑1
    年6月，並依貪污治罪條例第17條規定，宣告褫奪公權2年。
    並依中華民國96年罪犯減刑條例第2條第1項第3款、第14條
    規定，減其宣告刑二分之一為有期徒刑9月、褫奪公權1年，
    以資懲儆。又被告前雖因故意犯罪受有期徒刑以上刑及緩刑
    之宣告，緩刑期滿未經撤銷，依刑法第76條規定，其刑之宣
    告失其效力，視同未經刑之宣告，應認其未曾受有期徒刑以
    上刑之宣告，此有本院被告全國前案紀錄表在卷可憑，被告
    因恐其診所內有密醫看診而遭公務人員取締，竟交付賄款避
    免被舉發，短於思慮觸犯刑章，本件長達10餘年之偵審程序
    及刑之宣告，並於本審中自白坦承犯罪，已向公益團體捐款
    50萬元，有其捐款收據在卷足憑（本院更(六)審卷第112至114
    頁），爾後當知所警惕，諒無再犯之虞，本院認其宣告之刑
    以暫不執行為適當，爰併宣告緩刑5年，以勵自新。
七、公訴意旨另謂：
  (一)被告自81年3月間起迄83年11月間止，租用庚○○中醫師之
    執照；及自83年11月間起，租用丙○○之醫師執照掛在「台
    北大和診所」以為掩飾；另自82年底起至84年1月間止，除
    先後僱用鍾桂彬、庚○○、黃登風中醫師外，另僱用未具中
    醫師資格「李中賢」、「陳小龍」，及僅領有台檢中僑醫字
    第740號中醫師考試及格證書之壬○○等密醫，在上開診內
    所為病人看診，被告因恐「台北大和診所」由密醫看診之事
    實，遭依據法令從事公務負責台北市大同區內各醫療院所密
    醫取締業務之台北市大同區衛生所衛生稽查員戊○○，竟另
    起對於公務員違背職務之行為為交付賄賂之犯意，分別與同
    為非依據法令從事公務之人員亦非受公務機關委託辦理公務
    之人員之不詳姓氏、名為「齡華」者成年人會計及總務丁○○（未經起訴），共同基於行賄之犯意聯絡及概括之犯意，
    由名為「齡華」之會計人員於83年3月30日、83年5月10日，
    而總務丁○○自83年7月18日起至83年8月24日，約隔2月或
    逢年過節，由兩人分別連續於戊○○前來診所時，以信封袋
    裝置5千元賄款送予戊○○，自83年12月10起，則因被告指
    示丁○○，改為每次行賄1萬元；前後交付賄款達詳如附表
    二編號1至5所示，合計賄賂3萬元，使戊○○不取締「台北
    大和診所」雇用密醫看診之違法情事，而為違背職務之行為
    ，亦認被告此部分行為涉有行賄罪嫌云云。
  (二)被告與乙○基於行賄之概括犯意聯絡，除上開事實欄一(二)自
    83年3月起迄84年7月間止行賄丑○○17萬元之犯行外，另於
    84年8月間，由被告授意，推由乙○前往桃園縣中壢市○○
    路○段442號2樓丑○○住處致送1萬元賄款，以為安撫，並暗
    示不要對該診所之密醫行為舉發，期使丑○○不予取締「桃
    園大和診所」雇用密醫看診之違法情事，而為違背其職務之
    行為，認被告此部分行為，亦涉有行賄罪云云。
八、訊據被告堅決否認有此部分犯行，辯稱：伊在各地所開診所
    均有交際費，在台北大和診所係交給己○○處理，由其決定
    支用，供作同事聚餐、與廠商吃飯之用云云。經查：
  (一)證人即「台北大和診所」總務丁○○於調查局北機組詢問，
    及本院更(四)審審理中證稱：伊在83年5月間到任時，已有一
    位鍾醫師在看診，他是在83年5月底離職，其後醫師姓名及
    任期如下：李中賢（83年6月份）、張醫師（名不詳，83年
    年7月至12月份、黃醫師（名不詳，83年12月份）、陳小龍
    （84年1月份），大和中醫診所登記負責人係丙○○，但並
    未實際看診等語（第7540號偵卷第34頁、第49頁反面、第50
    頁，本院更(四)審卷第262頁），而上開鍾醫師係鍾桂彬、張
    醫師係庚○○、黃醫師係黃登風，已據被告供述在卷。經查
    鍾桂彬、庚○○、黃登風3人分別經中醫師考試及格，並領
    有中醫師執照，而李中賢、陳小龍2人則未經中醫師考試及
    格，未具有中醫師資格等情，業經本院更(三)審中分別函考選
    部、行政院衛生署查證屬實，有考選部91年5月21日選專字
    第0910002912號、91年6月13日選專字第09100036253號函、
    行政院衛生署91年5月20日衛署醫字第0910031466號、91年
    6月20日衛署醫字第0910036046號書函各1件附卷可稽（本院
    更(三)審卷第84至104頁）。是以被告確於86年6月份僱用密醫
    李中賢；另在84年1月份僱用密醫陳小龍，在「台北大和診
    所」違法看診之事實可堪認定。
  (二)再者，證人壬○○於調查局北機組詢問時證稱：伊是83年12
    月底，至台北大和診所擔任支援醫師，陳小龍比伊晚到台北
    大和診所幾天，今年（84年）元旦過後，甲○○將陳小龍開
    除，把己○○從台南調來看診等語（第7540號偵卷第90頁反
    面、91頁），核與證人己○○於調查局北機組詢問時證稱：
    84年元月，甲○○將伊從台南調回台北大和診所等語相吻合
    （第7540號偵卷第20頁反面），則陳小龍應係於84年1月初
    在「台北大和診所」僅看診數日即遭被告解僱，堪予認定。
  (三)被告僱用之密醫李中賢、陳小龍在「台北大和診所」看診，
    李中賢任期為83年6月份，另陳小龍之任期則為84年1月初，
    而證人戊○○至「台北大和診所」時，經被告指示不詳姓氏
    、名為「齡華」之會計人員者，交付予戊○○如附表二編號
    1、2即83年3月30日及83年5月10日之款項時，被告尚未僱用
    密醫李中賢在「台北大和診所」違法看診，另交付如附表二
    編號3即83年7月18日之款項時，李中賢業已離職，另被告指
    示丁○○交付如附表二編號5即83年12月10日之款項時，被
    告尚未僱用密醫陳小龍在「台北大和診所」違法看診（另交
    付如附表一編號1即84年1月17日時，密醫陳小龍業經被告解
    僱），故被告於附表二所示時間內，並無僱用密醫之違行為
    ，則其縱然有交付款項之行為等事實，亦與對公務員違背職
    務之行為行賄罪之犯罪構成要件有間，此部分自不成立前開
    最後修正後之貪污治罪條例第11條第1項、第4項後段之對於
    依據法令從事公務之人員，關於違背職務之行為，交付賄賂
    罪。惟公訴人認為被告此部分行為若成立犯罪，與上開有罪
    科刑部分有連續犯之裁判上一罪之不可分關係，爰不另為無
    罪之諭知。
  (四)公訴人認丑○○於84年8月間仍有收受賄賂，無非以證人乙○指自83年8月間起按月送1萬元予丑○○之陳述，並以本案
    於84年8月16日查獲推論得知。但丑○○於偵訊時供稱：伊
    於83年2、3月間認識乙○，同年3、4月開始，1個月1次，每
    次1萬元，是乙○本人拿到伊家去，說是他們診所（大和中
    醫診所）朱老闆（甲○○）交待等語（第7760號偵卷第22頁
    ）；另乙○於84年8月23日於調查局北機組詢問時亦陳稱：
    伊於83年3月到診所工作即有這筆費用支出，而後由伊親自
    將1萬元現金送到丑○○住處交給他本人親收等語（第7761
    號偵卷第15頁反面）；是依以上2人之陳述內容，並無關於
    84年8月間，仍有交付1萬元之記載。而丑○○所涉收賄案件
    ，亦經本院以96年度重上更(四)字第103號案件認定僅收受乙○交付17萬元之賄款，亦即84年8月份，尚未交付該1萬元之
    賄款。故此部分之證據尚有不足，本應為無罪之判決，但公
    訴人認為被告此部分行為若成立犯罪，則與上開有罪科刑部
    分有連續犯之裁判上一罪之不可分關係，亦不另為無罪之諭
    知。
據上論斷，應依刑事訴訟法第369條第1項前段、第364條、第299
條第1項前段，92年2月6日修正公布貪污治罪條例第11條第1項、
第3項、第4項、第17條、第19條，刑法第11條、第2條第1項、第
74條第1項第1款、修正前刑法第28條、第56條、第37條第2項、
第3項，中華民國96年罪犯減刑條例第2條第1項第3款、第7條、
第14條，刑法施行法第1條之1，判決如主文。
本案經檢察官謝英民到庭執行職務。
中    華    民    國    98    年    9     月    1     日
                  刑事第二庭審判長法  官  洪光燦
                                  法  官  李麗玲
                                  法  官  林恆吉
以上正本證明與原本無異。
如不服本判決，應於收受送達後十日內向本院提出上訴書狀，其
未敘述上訴之理由者並得於提起上訴後十日內向本院補提理由書
（均須按他造當事人之人數附繕本）。「切勿逕送上級法院」。
                                  書記官  陳盈璇
中    華    民    國    98    年    9     月    1     日
附錄論罪科刑法條
92年2月6日修正之貪污治罪條例第11條：
對於第二條人員，關於違背職務之行為，行求、期約或交付賄賂
或其他不正利益者，處1年以上7年以下有期徒刑，得併科新臺幣
300萬元以下罰金。
對於外國、大陸地區、香港或澳門之公務員，就跨區貿易、投資
或其他商業活動有關事項，為前項行為者，處5年以下有期徒刑
或科新臺幣100萬元以下罰金。
不具第2條人員之身分而犯前2項之罪者，亦同。
犯前3項之罪而自首者，免除其刑；在偵查或審判中自白者，減
輕或免除其刑。在中華民國領域外犯第1項、第2項之罪者，不問
犯罪地之法律有無處罰規定，均依本條例處罰。
附表壹：
┌──┬──────────┬───┬────────┐
│編號│    行  賄  日  期  │金額（│    方    式    │
│    │                    │新台幣│                │
│    │                    │）    │                │
├──┼──────────┼───┼────────┤
│ 1  │84年1月17日         │1萬元 │由甲○○指示吳秀│
│    │                    │      │鳳轉請壬○○交付│
├──┼──────────┼───┼────────┤
│ 2  │84年3月15日         │1萬元 │由甲○○指示吳秀│
│    │                    │      │鳳轉請己○○交付│
├──┼──────────┼───┼────────┤
│ 3  │84年4月26日         │1萬元 │由甲○○指示吳秀│
│    │                    │      │鳳轉請己○○交付│
├──┼──────────┼───┼────────┤
│ 4  │84年5月31日         │1萬元 │由甲○○指示吳秀│
│    │                    │      │鳳轉請己○○、盧│
│    │                    │      │永吉陪同戊○○至│
│    │                    │      │台北市三德飯店用│
│    │                    │      │餐時，由己○○交│
│    │                    │      │付              │
├──┼──────────┼───┼────────┤
│ 5  │84年7月18日         │1萬元 │由甲○○指示吳秀│
│    │                    │      │鳳轉請壬○○交付│
└──┴──────────┴───┴────────┘
附表貳：
┌──┬──────────┬───┬────────┐
│編號│    行  賄  日  期  │金額（│    方    式    │
│    │                    │新台幣│                │
│    │                    │）    │                │
├──┼──────────┼───┼────────┤
│ 1  │83年3月30日         │5千元 │由甲○○指示不詳│
│    │                    │      │姓氏，名為齡華之│
│    │                    │      │會計人員交付    │
├──┼──────────┼───┼────────┤
│ 2  │83年5月10日         │5千元 │由甲○○指示不詳│
│    │                    │      │姓式，名為齡華之│
│    │                    │      │會計人員交付    │
├──┼──────────┼───┼────────┤
│ 3  │83年7月18日         │5千元 │由甲○○指示吳秀│
│    │                    │      │鳳交付          │
├──┼──────────┼───┼────────┤
│ 4  │83年8月24日         │5千元 │由甲○○指示吳秀│
│    │                    │      │鳳交付          │
├──┼──────────┼───┼────────┤
│ 5  │83年12月10日        │1萬元 │由甲○○指示吳秀│
│    │                    │      │鳳交付          │
└──┴──────────┴───┴────────┘


司法院資訊處製作；財團法人民間司法改革基金會備份。
